臺灣高等法院花蓮分院民事判決　九十三年度上易字第一二號
　　　上　訴　人　丙○○
　　　訴訟代理人　乙○○○
　　　被　上訴人　甲○○
　　　訴訟代理人　李文平律師
右當事人因損害賠償事件，上訴人不服台灣花蓮地方法院中華民國九十二年十二月十
九日（九十二年度訴字第一二三號）第一審判決，提起上訴，本院判決如左：
    主      文
上訴駁回。
第二審訴訟費用由上訴人負擔。
    事實及理由
一、被上訴人於原審起訴主張：上訴人之父畢武煜於民國八十九年十二月二十四日五
　　時十分於花蓮市○○路花工大門前，因上訴人駕駛車號Ｑ四─二一七七號自小客
　　車，疏於注意並酒後精神狀況不佳的情況下超速行駛，將畢武煜撞倒在地，致腦
　　傷頭骨開放性骨折當場死亡。本案自事發後，上訴人承諾已與新安產物保險公司
　　（下稱新安公司）聯繫並願支付下列金額：(一)喪葬費用新台幣（下同）四十萬元
　　（已給付）；(二)新安公司汽車保險單（ＮＯ：0000000號）之所有保險理
　　賠（任意險中所保第三人責任險保險金額每一人傷害最高可賠一百五十萬元，本
　　案僅請求一百四十萬元）；(三)強制第三責任險一百四十萬元（已給付）。上訴人
　　承諾願全部給付上揭金額，兩造乃簽立和解書，上訴人事後並持該和解書向國防
　　部東部地方軍事法院稱與家屬達成和解，而經判有期徒刑一年，緩刑二年之輕典
　　。詎上訴人嗣後未與被上訴人聯繫，除僅給付強制第三人責任險一百四十萬元及
　　喪葬費用四十萬元外，任意險中之第三人責任險保險金額每一人傷害可賠一百四
　　十萬元部分，並未給付，屢經催討，均未置理。兩造和解當時之真意是不論上訴
　　人在新安公司任意保險部分理賠可申請多少，就任意險部分應再賠償被上訴人一
　　百四十萬元，並將此意旨記載在和解書上，而強制責任險理賠本來就是被害人家
　　屬可以請領的，無須上訴人同意，也不應從上訴人應付的理賠金額中扣除。
　　爰依兩造間之和解契約之約定請求上訴人給付。並聲明：上訴人應給付原告一百
　　四十萬元，及自九十二年七月二十三日起至清償日止，按年息百分之五計算之利
　　息。
二、上訴人則以：兩造並未於和解書中約定強制第三責任險一百四十萬元應由被上訴
　　人領取；兩造和解約定關於新安公司之理賠金由被上訴人支領，被上訴人得以上
　　訴人與新安公司之保險契約之受益人身分逕請求理賠；兩造和解約定被上訴人可
　　得之理賠金額悉由保險契約約定，被上訴人未舉證上訴人保險單可領之理賠金額
　　若干，即以一百四十萬元請求，並不適當；倘上訴人之保險單可得之理賠金為一
　　百四十萬元，且為上訴人應具領後給付被上訴人，但被上訴人已領取強制汽車責
　　任保險理賠一百四十萬元，依強制汽車責任保險法第三十條規定，上開保險金視
　　為上訴人損害賠償金額之一部分，上訴人於受賠償請求時得扣除之，經上訴人在
　　本訴訟主張扣除，被上訴人已無金額可再請求等語資為抗辯。
三、被上訴人原起訴請求給付一百五十萬元及法定遲延利息，嗣減縮為僅請求一百四
　　十萬元及法定遲延利息。
四、兩造不爭執之事實：
　(一)上訴人於八十九年十二月二十四日五時十分，酒後駕駛車號Ｑ四─二一七七號自
　　小客車，不慎於花蓮市○○路二十七號前撞及行經該處之被上訴人之父畢武煜，
　　致畢武煜當場死亡。
  (二)兩造於八十九年十二月二十七日在花蓮縣警察局民意派出所達成和解並簽立和解
　　書，約定：「甲方（即上訴人）賠付乙方（即被上訴人）喪葬費用四十萬元，及
　　新安產物保險公司汽車保險單（ＮＯ：0000000）之所有保險理賠（含第
　　三責任險一百四十萬元及酗酒駕車責任險理賠）。」上訴人已支付喪葬費四十萬
　　元，被上訴人並領得強制汽車責任險理賠一百四十萬元。
五、得心證之理由：本件兩造所爭執之處，應在於被上訴人依兩造和解書第一條約定
　　請求上訴人依該汽車保險單第三責任險（任意險部分）理賠金給付一百四十萬元
　　是否有理？被上訴人領取之強制責任險理賠金一百四十萬元，應否自前開和解書
　　理賠金額中扣除？經查：按解釋意思表示，應探求當事人之真意，不得拘泥於所
　　用之辭句，為民法第九十八條所明定。又解釋契約，應斟酌立約當時之情形，及
　　一切證據資料以為斷定之標準，庶不失契約之真意（最高法院八十六年度台上字
　　第二七五六號判決意旨參照）。本件兩造不爭執之和解書記載之內容，已如前述
　　，在和解書所用之辭句上已表明甲方（即上訴人）願賠付乙方（即被上訴人）喪
　　葬費用四十萬元及新安公司前開汽車保險單所有保險理賠（含第三責任險一百四
　　十萬元）等語，而證人即該和解書之見證人顏春有於原審法院亦到庭證稱：當初
    和解時因為強制險理賠是一定要賠的，所以不寫在和解條件中，和解當時雙方的
    意思是如果保險公司能賠第三責任險一百四十萬元就由保險公司賠，如果保險公
    司不能賠，就要由上訴人來賠償一百四十萬元，和解時並無扣除強制責任險理賠
    金的意思，如果扣掉就沒有多少賠償了等語，（見原審卷六四至六六頁筆錄），
    是參酌立和解書當時之情形及和解書內容綜合判斷，兩造和解時之真意應係喪葬
    費用四十萬元外，前開汽車保險單之任意險理賠部分，不論保險公司理賠與否應
    由上訴人負責賠償一百四十萬元，至於強制汽車責任險之理賠金則由被害人家屬
    領取，上訴人應負之賠償責任並不應扣除被害人家屬所領得之強制汽車責任險理
    賠金一百四十萬元等情，應可認定。從而，被上訴人依兩造和解書之約定請求上
    訴人給付一百四十萬元，為有理由，原審予以准許，經核即無不合，上訴意旨求
    為廢棄改判，為無理由，應予駁回。本件依上開理由即可為判斷之依據，上訴人
    聲請訊問承辦本件保險之保險理賠人員林建宏以証明酗酒駕事是否在賠償之範圍
    內云云，本院認與兩造勝敗之判斷無關而無此必要，附此敘明。
據上論結，本件上訴為無理由，依民事訴訟法第三百四十九條第一項、第七十八條判
決如主文。
中　　　華　　　民　　　國　　九十三　　年　　　三　　　月　　 三十　　 日
　　　　　　　　　　　　　　　　　審判長法官　謝　志　揚
                                        法官  何  方  興
　　　　　　　　　　　　　　　　　　　　法官　蔣　有　木
右正本係照原本作成。
本件不得上訴。
                                  法院書記官  鄧　瑞　雲
中　　　華　　　民　　　國　　九十三　　年　　　三　　　月　　 三十　　 日
